臺灣橋頭地方法院刑事判決
110年度易字第252號
公  訴  人  臺灣橋頭地方檢察署檢察官
被      告  李信昌


選任辯護人  羅盛德律師
            黃俊嘉律師
            吳龍建律師
上列被告因背信案件，經臺灣高雄地方檢察署（下稱高雄地檢署
）檢察官提起公訴（高雄地檢署109 年度偵續字第177 號），復
經臺灣高雄地方法院（下稱高雄地院）以110 年度審易字第488 
號判決移轉管轄而移送本院審理，本院判決如下：
    主  文
丙○○犯背信未遂罪，處有期徒刑貳月，如易科罰金，以新臺幣壹
仟元折算壹日。
    事  實
一、丙○○自民國104 年7 月28日8 時45分起至107 年12月19日14
    時45分稍後同日某時止，擔任弘○國際物流股份有限公司(址
    設高雄市○鎮區○○○路00號20樓之2 ，下稱弘○公司)之業務經
    理，負責招攬、處理弘○公司之海運訂單業務，為受弘○公司
    委託處理事務之人，並於107 年11月9 日起至108 年12月14
    日止擔任同為海運物流公司之鎮○國際物流股份有限公司（
    址設高雄市○鎮區○○路0 號，下稱鎮○公司）之監察人，詎其
    竟意圖為鎮○公司不法之利益，基於背信之犯意，於107 年1
    2月19日14時45分前稍早某時許，在高雄市左營區某高爾夫
    球場，撥打電話予弘○公司之客戶李長榮化學工業股份有限
    公司(下稱李長榮公司)之客戶服務部課長乙○○，以弘○公司
    職員忙著處理舊帳務為由，請求李長榮公司將本由弘○公司
    處理之3 筆訂單(訂單編號：0000000000、0000000000、000
    0000000號，以下合稱本案訂單)，轉由鎮○公司處理，而以
    此方式著手於違背其對弘○公司應忠實執行招攬、處理業務
    任務之行為，乙○○並予以同意。嗣因乙○○與鎮○公司職員方○○以電子郵件討論0000000000號訂單時，郵件副本傳送予弘○
    公司之法定代理人庚○○，經庚○○發覺有異，致電乙○○確認，
    李長榮公司始將本案訂單交回由弘○公司承攬，弘○公司因而
    未受有交易損害而不遂，並因而查悉上情。
二、案經弘洋公司訴由高雄地檢署檢察官偵查起訴，經高雄地院
    判決管轄錯誤而移送本院審理。
    理  由
壹、證據能力部分：
    按被告以外之人於審判外之陳述，雖不符前4 條之規定，而
    經當事人於審判程序同意作為證據，法院審酌該言詞陳述或
    書面陳述作成時之情況，認為適當者，亦得為證據，刑事訴
    訟法第159 條之5 第1 項規定甚明。經查，本判決所引認被
    告丙○○有前開犯行、具有傳聞證據性質之證據資料，已經檢
    察官、辯護人及被告於本院審判程序同意作為證據使用（見
    易字卷第261 至262 頁），本院審酌該等證據作成之情況，
    並無違法取得情事，且俱核與本案待證事實相關，以之作為
    證據為適當，應認為均有證據能力。又下列認定本案之非供
    述證據，經查並無違反法定程序取得之情，依刑事訴訟法第
    158條之4 規定反面解釋，亦應具證據能力。
貳、認定犯罪事實所憑之證據及理由：
    訊據被告固坦承其自104 年7 月28日起至107 年12月14日止
    ，擔任告訴人弘○公司之業務經理，負責招攬、處理告訴人
    之海運訂單業務，且其於107 年11月9 日起至108 年12月14
    日止，亦同時擔任鎮○公司之監察人，又其曾於107 年12月1
    9日14時45分前稍早某時許，在高雄市左營區某高爾夫球場
    ，撥打電話予證人乙○○，請求李長榮公司將本案訂單，轉由
    鎮○公司處理，嗣李長榮公司因故不與鎮○公司合作，仍將本
    案訂單交由告訴人承攬等情，惟矢口否認有何背信犯行，辯
    稱：我於107 年12月14日即已自告訴人處離職，同年月19日
    才向乙○○詢問就本案訂單有無合作機會，並無背信於告訴人
    云云；辯護人則為被告辯以：被告於107 年12月14日即已向
    告訴人提出辭呈，主觀上認為自己已非告訴人員工，縱因與
    庚○○對於是否已完成離職手續之認知不同，仍無背信故意，
    且被告於107 年12月19日即未再前往告訴人公司上班，被告
    最後一次為告訴人寄發公務用電子郵件之日期係同年月18日
    ，告訴人給予被告之107 年12月薪資僅新臺幣（下同）29,9
    40元，以每月30日為基準換算後不足18日，均顯示被告至多
    僅工作至107 年12月18日，107 年12月19日被告請求李長榮
    公司轉單時，已非告訴人員工，自無背信行為，又倘被告有
    本案背信之情事，則告訴人大可逕為解雇被告，卻未為之，
    可見告訴人亦清楚被告絕無涉犯本案背信犯行，再因從事海
    運需取得特許，鎮○公司取得特許後實際能處理海運訂單係1
    08 年以後，被告不可能在107 年12月19日即將本案訂單轉
    予鎮○公司處理，再證人即告訴人之內勤主管丁○○、證人即
    告訴人之前會計兼人事人員戊○○所證有矛盾之處，且均曾為
    或現為告訴人員工，與被告有嫌隙，所證不可採信等語。經
    查：
一、被告自104 年7 月28日8 時45分起，擔任告訴人之業務經理
    ，負責招攬、處理告訴人之海運訂單業務，為受告訴人委託
    處理事務之人，其於107 年11月9 日起至108 年12月14日止
    擔任同為海運物流公司之鎮○公司之監察人，及其曾於107 
    年12月19日14時45分前稍早某時許，在高雄市左營區某高爾
    夫球場，撥打電話予乙○○，請求李長榮公司將本案訂單自告
    訴人處轉予鎮○公司處理，嗣因乙○○與方○○以電子郵件討論0
    000000000號訂單時，郵件副本傳送予庚○○，經庚○○發覺有
    異，致電乙○○確認，李長榮公司始將本案訂單交回予告訴人
    處理，告訴人因而未受有交易損害等情，茲據被告於偵查、
    本院準備及審判程序中供承不諱（見他字卷第39頁；審易卷
    一第61頁；審易卷二第53頁；易字卷第111 頁），核與證人
    庚○○、乙○○於偵查及本院審判程序中之證述大致相符（見他
    字卷第38至39、55至58頁；易字卷第217 至223 、235 頁）
    ，並有鎮○公司之股份有限公司設立登記表、公司章程、發
    起人會議事錄、股份有限公司變更登記表、股東臨時會議事
    錄各1 份附卷可佐（見偵續卷第33至41頁），此部分之事實
    ，先堪認定。
二、被告於107 年12月19日14時45分前稍早某時許，請求李長榮
    公司將本案訂單轉由鎮○公司承攬時，其仍為告訴人員工之
    認定：
　㈠被告雖曾於107 年12月14日向庚○○表達辭職之意，然經庚○○
    慰留後，並未於該日離職等情，業據庚○○分別於：⒈偵查中
    證稱：被告在107 年12月14日有跟我討論離職的事情，我說
    辭呈我先收起來，之後我有將這件事告知丁○○等語（見他字
    卷第132 至133 頁）；⒉本院審判程序中具結證稱：被告在1
    07 年12月14日有向我提出離職申請，但我有成功慰留他，
    當時我有跟丁○○提到被告說要離職的時間點很奇怪等語（見
    易字卷第233 至235 、237 至240 頁）；佐以丁○○分別於：
    ⒈偵查中具結證稱：我有聽庚○○說被告遞辭呈的事，我也有
    於107 年12月14日下午在通訊軟體上跟告訴人之內勤人員廖
    ○○聊到被告遞辭呈的事等語（見他字卷第130 至131 頁）；
    ⒉本院審判程序中具結證稱：107 年12月14日下午，我聽庚○○說被告有送辭呈，離職日是寫108 年1 月，庚○○還說為什
    麼選這個日期，他覺得很奇怪，因為一般離職不是月底就是
    15日，怎麼會寫到隔年的1 月多，庚○○有打電話請廖○○叫被
    告回公司跟他談辭職的事，談完後庚○○跟我說要繼續找人補
    先前一個離職行政人員的缺，庚○○雖然沒有直接跟我說被告
    有無被他慰留成功，但如果當天被告確定離職，庚○○應會叫
    我整理被告的客戶名單，庚○○需要去指定以後是誰要去接手
    這些客戶，且因業務量減少，也不需要補一個行政人員處理
    事情等語（見易字卷第131 至132 、137 至143 、145 頁）
    。觀諸庚○○、丁○○上揭證詞，就被告曾於107 年12月14日向
    庚○○提出欲離職之意，後經庚○○成功慰留，並未於當日離職
    等情，前後均一致且互核大致相符。
　㈡又丁○○曾與廖○○以通訊軟體SKYPE 為下列對話：「（107 年1
    2月14日15時48分起至同日17時47分許）丁○○（下稱杜）：
    丟辭呈。廖○○（下稱廖）：蛤？WHO。杜：馬的（即被告，
    此據被告自陳在卷，【見他字卷第121 頁】）。本想問你說
    他最近怎麼都那麼晚歸。……先麥說出去。廖：喔。……新人要
    來嗎？杜：要通知，目前有頭路，馬先生應該是討拍。」等
    語，二人另以通訊軟體LINE為下列對話：「（107 年12月14
    日23時17分起至同日23分19分許）廖：所以被安撫了嗎？杜
    ：應該。……因為他要我通知新人上工。……如果沒被安撫就不
    用加人了吧。」等語，此有丁○○與廖○○之SKYPE 、LINE對話
    紀錄截圖各1 份附卷可稽（見他字卷第113 至115 頁；偵卷
    第27至29、31頁），本院審酌上揭對話係107 年12月14日被
    告向庚○○提辭職乙事後同日所為，本案尚未發生，丁○○及廖
    ○○實無預見本案將發生而事先捏造對話內容之可能，是上揭
    對話紀錄自係真實記錄當下之情境，而由該等對話足佐丁○○
    上揭證述庚○○有告知其被告曾提辭職，但庚○○應有成功慰留
    ，否則不會請其繼續招募行政人員等節，確非子虛。是依庚○○、丁○○上開證述，堪認被告雖曾於107 年12月14日向庚○○
    提出欲離職之意，然經庚○○慰留後，並未離職。至庚○○於本
    院審判程序中固證稱：我成功慰留被告後有明確跟丁○○說被
    告答應不離職了云云（見易字卷第238 至239 頁），與丁○○
    上開所述庚○○沒有直接跟其說被告有無經慰留成功等語有所
    出入，然本院審酌丁○○上揭所述與上開其與廖○○之SKYPE 及
    LINE對話內容相符，倘庚○○有明確向其表示已成功慰留被告
    ，其於廖○○詢問時即可直接答覆，而毋需答以其推測之內容
    ，是此部分自以丁○○所述較為可採，併予敘明。
　㈢再參以戊○○於本院審判程序中具結證稱：被告在107 年12月1
    4日至19日間都有進來公司像平常一樣上班，沒有異狀，他
    並沒有跟同事說他哪天要辭職，或說「我已經辭職了，只是
    進來整理東西、交接客戶」等語（見易字卷第126 至127 頁
    ）；丁○○分別於：⒈偵查中具結證稱：107 年12月17日我還
    有看到被告進公司上班，他還是正常在公司做事，也有用公
    司的電子郵件寄信給客戶等語（見他字卷第131 頁）；⒉本
    院審判程序中具結證稱：被告在107 年12月14日、17日都有
    來公司上班，17日被告就是正常上班，我有看到他正常收發
    電子郵件，他也沒有做交接的工作，19日上午庚○○還有跟我
    說被告有跟他說要去打球，不進公司等語（見易字卷第132 
    至133 、145 至146 頁），本院衡以戊○○及丁○○所證被告於
    107 年12月14日後仍有進公司正常上班，並無向同事表示自
    己已離職、進行業務交接等情，核屬一致，而戊○○雖曾為告
    訴人員工，但現已離職，與被告間亦無私人恩怨，容無虛偽
    陳述之必要，又丁○○雖現仍為告訴人員工，且與被告間曾有
    公務上之糾紛，但其所述與戊○○相符，難認有何因私人恩怨
    而設詞陷害被告之情，復其等於偵查及本院審判中均具結擔
    保其等供述內容之真實性，應無甘冒觸犯刑法偽證罪嫌而為
    虛偽證詞之必要，因認其等所證堪以採信。再參以被告於本
    院準備及審判程序中自陳：我於107 年12月17日、18日有以
    告訴人之公務電子郵件信箱與告訴人之客戶聯繫等語（見審
    易卷二第53頁；易字卷第253 頁），且觀諸上揭信件內容均
    為一般業務往來內容，此有被告於107 年12月17日、18日以
    告訴人之公務電子郵件信箱與告訴人客戶往來之電子郵件影
    本1 份附卷可參（見他字卷第137 至139 頁；偵卷第33至35
    頁），益徵戊○○及丁○○上開證述，洵屬信實，堪認被告並非
    於107 年12月14日即已離職。辯護人固為被告辯以：丁○○先
    稱被告於107 年12月17日、18日皆有進公司上班，後又稱自
    己在18日及19日未進公司，其證述明顯前後矛盾，且非證人
    之親身見聞，其證述難認為真等語，然查，丁○○就被告於10
    7 年12月17日進公司上班係正常工作、仍有正常收發公務電
    子郵件、未有交接業務之作為及18日仍有收發公務電子郵件
    之證述，核與戊○○之證述及被告自陳之內容暨公務電子郵件
    顯示之內容相符，且其雖先稱被告於107 年12月14日、17日
    、18日皆有進公司上班等語（見易字卷第132 頁），後始稱
    17日其進公司見被告正常收發電子郵件，其18日沒有進公司
    ，係事後從電子郵件看被告當日係正常收發郵件等語（見易
    字卷第146 頁），然其前後所述，就17日被告有進公司乙節
    並無證述不一致之處，而就18日部分其亦補充說明係事後從
    電子郵件的收發狀況判斷被告當天仍係正常工作，亦屬合理
    ，況其上揭所述何以可採，已如前述，自難僅以其就枝節事
    項前後所述略有不一即認其前開證言無足採信。
　㈣再觀諸庚○○分別於：⒈偵查中證稱：被告於107 年12月19日下
    午打電話跟我說乙○○的親戚有開新公司，要捧場，所以要把
    本案訂單挪到那間新公司去，我也不疑有他，是後來我看到
    電子郵件的附件是鎮○公司，才發現有問題，打電話給乙○○
    ，乙○○說被告跟他說告訴人要結束營業，才將訂單給鎮○公
    司等語（見他字卷第38頁）；⒉本院審判程序中具結證稱：1
    07 年12月19日15時許，我看到一封電子郵件，覺得很奇怪
    ，這時被告打電話來說明，他說這信件的訂貨單是要給乙○○
    的親戚做捧場用，我跟被告說好，點進去信件看，發現是以
    鎮○公司的表格傳到乙○○那邊，我覺得這事情有點嚴重，當
    下我就打電話給乙○○請教這事情，乙○○跟我說被告表示告訴
    人不再經營，所以把這個單轉到新公司去，我說沒這回事，
    過程中我跟乙○○提到被告說要給她的親戚捧場，她說沒這回
    事，當下她也很生氣，並說不能有這種行為發生。我是在10
    7 年12月19日下午發現本案轉單的事情後，在電話裡跟被告
    說不要再進公司，也有交代公司員工不要再讓被告進來，並
    請丁○○把被告公務電子信箱的密碼換掉及取回辦公室鑰匙，
    被告是做到107 年12月19日離職，薪水也是算到這天等語（
    見易字卷第235 至237 頁）；乙○○分別於：⒈偵查中具結證
    稱：107 年12月間被告曾告知我他可能會離職，但沒有說明
    確切離職日期，被告在請我將本案訂單轉給鎮○公司處理時
    ，並沒有跟我說他還沒有辦妥離職手續，他說因為他要到新
    公司去，新公司已經成立了，他想要將本案訂單轉至新公司
    幫我服務，且告訴人的職員忙著處理告訴人一些舊單的帳務
    ，所以沒時間再幫我改這些船期的事情，新公司的職員已經
    準備好可以幫我處理了，後來因為我寄給方○○的信件副本有
    給庚○○，當天庚○○就打電話給我，向我表示希望不要將原本
    告訴人的客戶都轉走，他以為我是要將我手上所有客戶轉給
    我親戚開的公司，並告訴我被告只是提出離職申請，我才知
    道說被告還沒有辦完離職手續等語（見他字卷第56至58頁）
    ；⒉本院審判程序中具結證稱：被告在107 年12月19日之前
    就有隱約透露他可能會離職，但沒跟我說確切的時間，後來
    本案訂單需要延後船期，107 年12月19日當天，被告跟我說
    告訴人在船務這塊可能不再經營，告訴人的職員在處理舊帳
    務的事情，沒時間幫我處理船務的事情，而且他要到新公司
    ，所以他想在新公司繼續幫我服務本案訂單，一般公司假如
    業務要離職一定會派人來做交接，但告訴人沒有派人來，所
    以被告說告訴人不再經營海運這一塊，我也就相信了，他那
    樣的陳述讓我以為他可能即將離職，會來不及繼續幫我服務
    ，所以要先轉單到新公司，故我認為被告當時還是在告訴人
    公司上班，我將本案訂單轉給鎮海公司後，庚○○打電話給我
    說被告表示新公司的小姐是我的親戚，如果是因為這樣轉單
    無可厚非，但希望我加減要支持他的生意，這時我才發現這
    件事情，我很生氣，就跟庚○○說這不是事實，庚○○在電話中
    後來也有提到被告有提辭職，但沒有完成，後來我再打電話
    給被告，他說是因為庚○○讓他感覺受到威脅，情急下才會說
    新公司的小姐是我親戚等語（見易字卷第218 至231 頁）。
    本院酌以庚○○及乙○○歷次證述，就被告曾於107 年12月19日
    以乙○○的親戚新開公司，要捧場為由，告知庚○○本案訂單要
    轉單，經庚○○向乙○○確認，方發現被告實係將本案訂單轉至
    鎮○公司，與乙○○親戚無關等節之陳述均前後一致，且互核
    大致相符，又乙○○於本院審判程序中具結證稱：我認識被告
    很多年，他服務也不錯，發生本案之前，他是可以信任的人
    等語（見易字卷第220 、231 至232 頁），可見其與被告間
    並無何仇怨，甚至讚譽被告於本案發生前之為人，又庚○○與
    被告間雖有糾紛，然本案所涉利益僅6,000 元，此據告訴代
    理人陳明在卷（見易字卷第267 頁），尚非甚鉅，復庚○○於
    本院審判程序中、乙○○於偵查及本院審判程序中均已具結擔
    保其等供述內容之真實性，應無甘冒觸犯刑法偽證罪嫌而為
    虛偽證詞之必要，足認其等前開證述應係基於實際經驗所為
    且非子虛而屬可採。由其等之證詞可見，被告一方面以告訴
    人不再經營船務，告訴人的職員在處理舊帳務的事情，沒時
    間幫乙○○處理為由，請求乙○○將本案訂單移轉至鎮○公司，
    另一方面又以乙○○的親戚新開公司，要捧場為由，告知庚○○
    乙○○要將本案訂單轉單，顯見其係刻意以兩套說詞分別向庚○○、乙○○解釋，以達其將本案訂單轉至鎮○公司之目的，倘
    其已於107 年12月14日離職，實毋須如此大費周章，由此益
    見被告於107 年12月19日14時45分前稍早某時許，請求乙○○
    將本案訂單轉由鎮○公司承攬時，其仍為告訴人之員工無訛
    。
  ㈤復戊○○分別於：⒈偵查中具結證稱：庚○○於107 年12月19日16
    至17時許，曾以電話通知廖○○，請廖○○告知同事說被告工作
    到107 年12月19日，當時我有在場，庚○○後來也有通知我，
    被告離職日是107 年12月19日，薪資也是算到這天等語（見
    他字卷第70至71頁）；⒉本院審判程序中具結證稱：告訴人
    的離職程序是要在離職日前先提出申請，將離職書給我，上
    面會記載預告離職日期，可是被告離職前沒有先跟公司申請
    ，是107 年12月19日庚○○打電話通知我被告把訂單轉到別的
    公司去，被告已經要去別的公司任職，就做到107 年12月19
    日，並跟我說請被告把離職手續辦好，把離職書寫好，再做
    勞健保的轉出，被告是在107 年12月22日才寫離職申請書，
    他填寫時有問我離職日可不可以寫14日，我說我不能阻止你
    寫哪一天，但公司就是認定你是19日離職等語（見易字卷第
    113 至115 、119 至126 頁）；丁○○分別於：⒈偵查中具結
    證稱：庚○○在107 年12月19日下午有電話通知大家不要讓被
    告進公司，被告在19日晚上自行退出公司的LINE群組等語（
    見他字卷第131 、133 頁）；⒉本院審判程序中具結證稱：1
    07 年12月19日下午庚○○發現被告把公司的單轉走後不讓他
    進公司，我才請戊○○跟他在公司一樓交接鑰匙，告訴人的員
    工如果要離職，一定要交接完才能離開等語（見易字卷第13
    7 、142 、146 頁），衡諸其等就庚○○於107 年12月19日，
    因發現被告轉單乙事，乃通知員工禁止被告進公司，被告只
    做到當日等情核屬一致，堪認告訴人主張係因庚○○於107 年
    12月19日下午發現被告將本案訂單轉至鎮○公司後始禁止被
    告繼續於告訴人處任職等節為真，益顯被告於107 年12月19
    日14時45分前某時許，請求李長榮公司將本案訂單轉由鎮海
    公司承攬時，其仍為告訴人員工。
三、被告及辯護人所辯均不可採：
　㈠辯護人固為被告辯以：被告於107 年12月14日即已向告訴人
    提出辭呈，主觀上認為自己已非告訴人員工，縱因與庚○○對
    於是否已完成離職手續之認知不同，仍無背信故意，且被告
    於107 年12月19日即未再前往告訴人公司上班，最後一次為
    告訴人寄發公務用電子郵件之日期係同年月18日，告訴人給
    予被告之107 年12月薪資僅29,940元，以每月30日為基準換
    算後不足18日之薪資，均顯示被告至多僅工作至107 年12月
    18日，107 年12月19日被告請求李長榮公司轉單時，已非告
    訴人員工，自無背信行為等語。惟查，被告於本院準備及審
    判程序中自陳：我於107 年12月17日、18日均曾以告訴人之
    公務電子郵件信箱與告訴人之客戶聯繫等語，且觀諸上揭信
    件內容均為一般業務往來內容，被告於107 年12月14日後亦
    仍有至告訴人公司正常上班，其於同年月19日撥打電話予乙○○要求轉單時亦未表明自己已離職，均如前述，足見被告主
    觀上認為自己在107 年12月14日後尚屬告訴人之員工，後係
    因其轉單之事被庚○○發現，經庚○○要求，始於107 年12月19
    日14時45分許後當日某時離職，是被告並無因與庚○○對於是
    否已完成離職手續之認知不同，而主觀上認為自己已非告訴
    人員工之情形存在。又告訴人給付被告107 年12月之薪資為
    29,940元，有被告之彰化商業銀行股份有限公司高雄分行帳
    戶存摺影本1 份附卷足參（見他字卷第97至99頁），而此筆
    金額係以被告任職至107 年12月19日計算，即以被告本薪50
    ,000元，除以31日，再乘以19日，復扣掉勞保費705 元計算
    得出等節，業據戊○○、庚○○於本院審判程序中證述明確（見
    易字卷第114 至118 、237 頁），可知告訴人係以被告任職
    至107 年12月19日計算被告當月之薪資並已發給，至雖因當
    月工作天數應以30日或31日為基準計算之認知不同，導致告
    訴人與被告計算之薪資數額稍有差異，惟此僅係被告與告訴
    人間薪資給付之民事事件，要與前開認定被告是任職至107 
    年12月19日之結論無涉，辯護人此部分所辯，顯屬無據，不
    足採信。
　㈡辯護人又為被告辯以：戊○○於被告與告訴人間另案開庭時曾
    代告訴人提出資料，於本院審判程序中作證時已自告訴人處
    離職，卻還能檢閱其自行攜帶之被告薪資資料後對答如流，
    可見其於作證前即已與告訴人討論過案情並取得相關資料，
    再依告訴人指示為證詞，又庚○○稱其於107 年12月14日被告
    提離職後有將此事告知戊○○，戊○○卻稱其不知情，二人證詞
    有所牴觸，再戊○○與被告間曾有薪資給付及勞動檢舉等爭執
    ，非無糾紛，其所述證明力存疑，實難採為不利被告之依據
    等語。惟查，戊○○上揭關於被告在107 年12月14日至19日間
    都有進公司正常上班、庚○○於同年月19日下午發現被告將本
    案訂單轉至鎮○公司後始禁止被告繼續於告訴人處任職之證
    述，經核分別與丁○○所證及被告自陳之內容相合，亦與卷內
    事證相符，何以可採之理由均如前述，縱其稱不知被告曾於
    107 年12月14日向庚○○提過離職之證述與庚○○所述不符，然
    基於各人注意、記憶的焦點不同，致證人間各自記憶內容略
    有差異，毋寧是正常的情況，且107 年12月14日距戊○○到本
    院作證時業已逾3 年4 月，亦可能係因時間之經過造成其就
    部分細節難以清楚記憶，非證人間之證詞稍有出入，即謂證
    人偽證或其證詞全部不能採憑，尚難僅以此遽認戊○○有特意
    為不實陳述之情事，另遍查卷內亦無證據證明戊○○與庚○○有
    串證之舉，辯護人上揭所辯，乃空言臆測之詞，無從憑此而
    為有利於被告之認定。
　㈢被告另辯以：我在107 年12月17日、18日雖有進公司，且以
    告訴人之公務電子郵件信箱與告訴人客戶聯繫，然我進公司
    係為領取薪水及獎金，順便義務協助同事回答客戶問題云云
    。惟查，被告於偵查中先稱：庚○○在107 年12月15日就跟我
    說以後都不要進公司及碰公司資料云云（見他字卷第122 頁
    ）；後曾改稱：庚○○要求我107 年12月14日後還是進公司，
    不然他不會發薪水及獎金云云（見他字卷第132 頁）；嗣又
    再改稱：我在107 年12月14日遞交辭呈後，庚○○就不准我進
    公司接觸客戶，並將我的客戶安排給其他人處理，但我不清
    楚是交給誰云云（見偵續卷第83至84頁）；於本院準備程序
    中再改稱：107 年12月17日、18日進公司是因為被通知要領
    薪水跟獎金，當時正好遇到客戶有問題，所以我協助處理云
    云（見審易卷第53頁）。可知被告就其於107 年12月14日向
    庚○○提辭職後，庚○○究係不准其進公司或要求其進公司協助
    處理事務等節，前後不一，已顯情虛，其上揭所辯，實難憑
    採。
四、被告於其任職告訴人期間，未經告訴人同意，即請求李長榮
    公司將本案訂單轉由鎮海公司承攬，屬違背其任務之背信行
    為：
　㈠按刑法第342 條第1 項之背信罪，固以「違背任務之行為，
    致生損害於本人之財產或其他利益」為要件，而所謂「其他
    利益」，固亦指財產利益而言。但財產權益，則涵義甚廣，
    有係財產上現存權利，亦有係權利以外之利益，其可能受害
    情形更不一致，如使現存財產減少（積極損害），妨害財產
    之增加，以及未來可期待利益之喪失等（消極損害），皆不
    失為財產或利益之損害（最高法院87年度台上字第3704號判
    決意旨參照）。次按刑法上之背信罪，以損害本人之財產或
    其利益為構成要件之一，並以本人之財產或其他利益已否受
    有損害，為區別既遂與未遂之標準（最高法院87年度台上字
    第2450號、85年度台上字第6094號判決意旨參照）。亦即，
    行為人凡為他人處理事務，意圖為自己或第三人不法之利益
    ，或損害本人之利益，而為違背其任務之行為者，即已為背
    信犯行之著手行為。
　㈡經查，被告於107 年12月19日14時45分前稍早某時許，請求
    李長榮公司將本案訂單轉予鎮○公司處理時，仍為告訴人員
    工，既經本院認定如前，而被告於告訴人處任職期間，為受
    託處理告訴人業務之人，本應誠實執行職務，為告訴人處理
    其負責之海運訂單業務，以追求告訴人之最大利益，然其竟
    欲使鎮○公司獲得利益，即利用職務之便，未經告訴人同意
    ，說服原屬告訴人客戶之李長榮公司將本案訂單轉予同為海
    運物流公司之鎮海公司處理，自屬違背任務之行為，而其此
    違背任務之行為，已足使告訴人未來可期待之利益喪失而生
    損害於告訴人之財產權益。
　㈢次查，本案訂單於107 年12月19日14時45分後同日某時許，
    經庚○○與乙○○確認，李長榮公司已將本案訂單交回予告訴人
    處理等節，亦經本院認定如前，則被告雖已著手背信行為之
    實施，然客觀上尚未生損害於告訴人，是依前揭說明，被告
    之犯罪自屬未遂。
  ㈣至辯護人固為被告辯以：倘被告有本案背信之情事，則告訴
    人大可逕為解雇被告，卻未為之，可見告訴人亦清楚被告絕
    無涉犯本案背信犯行等語。然查，縱使員工有得解雇之事由
    存在，公司亦有其裁量空間，直接解雇固為手段之一，然念
    及情分而僅命員工自行離職，甚至仍提供部分離職金之情形
    亦所在多有，實難遽以告訴人未對被告採取解雇手段即逕認
    被告未為背信行為，辯護人上揭所辯，殊難憑採。
  ㈤辯護人復以：因從事海運需取得特許，鎮○公司取得特許後實
    際能處理海運訂單係108 年以後，被告不可能在107 年12月
    19日即將本案訂單轉予鎮○公司處理等語為被告辯護。惟查
    ，被告於偵查及本院準備程序中自陳：因李長榮公司要將本
    案訂單移去108 年1 月，我跟乙○○建議是否可以考慮鎮○公
    司等語（見他字卷第39頁；審易卷二第53頁），佐以乙○○於
    本院審判程序中具結證稱：107 年12月19日當時，鎮○公司
    還沒有在李長榮公司建立合作廠商資料，但因為訂倉資料是
    隔月的，被告的意思是他隔月就在新公司服務，我們覺得時
    間上可以來得及，因為李長榮公司的付款日期，譬如1 月份
    帳單會在2 月份付款，這樣程序上是來得及的等語（見易字
    卷第219 至220 頁）；證人即鎮○公司法定代理人洪○○於偵
    查中證稱：鎮○公司的特許執照大約107 年12月底就拿到，
    所以本案訂單在108 年1 月5 日是可以裝船等語（見偵續卷
    第68至69頁），顯見因本案訂單已改期至108 年1 月，該時
    鎮○公司已取得特許執照而可處理海運業務，被告即係利用
    本案訂單改期至108 年1 月之機會請求李長榮公司將本案訂
    單轉予鎮○公司處理，辯護人上揭所辯，顯悖於事實而無足
    採。
五、從而，本案事證明確，被告上開犯行足堪認定，應依法論科
    。
參、論罪科刑：
一、核被告所為，係犯刑法第342 條第2 項、第1 項之背信未遂
    罪。又被告就其背信犯行，業已著手於犯罪行為之實施，然
    尚未致告訴人利益因此受有損害，為未遂犯，已如前述，犯
    罪所生損害較既遂犯輕微，爰依刑法第25條第2 項規定，減
    輕其刑。
二、爰審酌被告身為告訴人之業務經理，深受告訴人之信任，理應忠誠執行其職務，竟為圖鎮○公司之利益，編織理由說服告訴人之客戶轉與鎮○公司合作，致告訴人險喪失前開交易之獲利，幸因庚○○及乙○○即時發現，李長榮公司嗣將訂單轉回予告訴人處理，告訴人始未受有實質損害，被告所為實屬不該；兼衡本案訂單之價值；另考量被告犯後飾詞狡辯之態度；暨其自陳大學畢業之智識程度，從事業務工作，月薪加獎金約100,000 多元，已婚，需扶養2 名未成年子女、父母及配偶，患有遺傳性青光眼之家庭、經濟、健康狀況及其素行（見易字卷第263 頁、第209 頁之臺灣高等法院被告前案紀錄表）等一切具體情狀，量處如主文所示之刑，並諭知如易科罰金之折算標準，以示懲儆。至告訴人雖就被告本案所犯請求本院判處有期徒刑6 月，然本院審酌上開各情，認就被告本案所犯處以如主文所示之刑，即可達罰當其罪之目的，併此敘明。
據上論斷，應依刑事訴訟法第299 條第1 項前段，刑法第342 條
第2項、第1項、第25條第2 項、第41條第1 項前段，刑法施行法
第1 條之1 第1 項，判決如主文。
本案經檢察官甲○○提起公訴，檢察官己○○到庭執行職務。　
中　　華　　民　　國　　111 　年　　7 　　月　　28　　日
                  刑事第七庭  審判長法  官  周佑倫

                                    法  官  黄筠雅

                                    法　官  蔡宜靜
以上正本證明與原本無異。
如不服本判決應於收受送達後20日內向本院提出上訴書狀，並應
敘述具體理由；如未敘述上訴理由者，應於上訴期間屆滿後20日
內向本院補提理由書（均須按他造當事人之人數附繕本）「切勿
逕送上級法院」。
中　　華　　民　　國　　111 　年　　7 　　月　　29　　日
                                    書記官  鄧思辰
附錄本案論罪科刑法條：
中華民國刑法第342 條
為他人處理事務，意圖為自己或第三人不法之利益，或損害本人
之利益，而為違背其任務之行為，致生損害於本人之財產或其他
利益者，處 5 年以下有期徒刑、拘役或科或併科 50 萬元以下
罰金。
前項之未遂犯罰之。

卷證目錄對照表 1.臺灣高雄地方檢察署108 年度他字第826 號卷，稱他字卷。 2.臺灣高雄地方檢察署109 年度偵字第13850 號卷，稱偵卷。 3.臺灣高雄地方檢察署109 年度偵續字第177 號卷，稱偵續卷。 4.臺灣高雄地方法院110 年度審易字第488 號卷，稱審易卷一。 5.本院110 年度審易字第698 號卷，稱審易卷二。 6.本院110 年度易字第252 號卷，稱易字卷。